---
title: "Análisis de las llamadas de A. pertinax (variable T1 dur)"
author: "José R. Ferrer Paris"
output: pdf_document
header-includes:
- \usepackage{graphicx}
- \usepackage{float}
---
```{r setup, include=FALSE}
knitr::opts_chunk$set(echo = TRUE,
			   eval = TRUE,
                 warning=FALSE,
                 fig.pos='H'
                )

library(nlme)
library(ape)

```


Leemos el archivo de datos de Aratinga pertinax, versión de 2019, y reclassificamos la variable Region para facilitar interpretación:

```{r}
dts <- read.csv(sprintf("%s/data/mdf_JR_15viii19.csv",script.dir))

str(dts)
dts$Region <- factor(dts$Region,levels=c("main","isl"))

```
Vamos a comparar ocho modelos para la variable S1_dur

|   MODELO  |  efecto fijo | efecto aleatorio | heterocedasticidad |
| --- | --- | --- | --- |
|f000|isla|constante|sin|
|f010| isla |isla | sin |
|f001| isla |constante| isla |
|f011| isla |isla | isla |
|f100| isla+long|constante|sin|
|f110| isla+long|isla|sin|
|f101| isla+long|constante| isla|
|f111| isla+long|isla |isla|

El modelo nulo con efecto fijo de la isla
```{r}
f000 <- lme(S1_dur~Region,dts,random=~1|LocCode/IndivGroup, method="ML")
```
Nulo + efecto aleatorio de isla/continente
```{r}
f010 <- lme(S1_dur~Region,dts,
  random=list(LocCode=pdDiag(~Region),IndivGroup=pdDiag(~Region)), method="ML")
 ```
 Nulo + heterocedasticidad
 ```{r}
f001 <- lme(S1_dur~Region,dts,random=~1|LocCode/IndivGroup,weights=varIdent(form=~1|Region), method="ML")
```
Nulo + efecto aleatorio de isla/continente + heterocedasticidad
 ```{r}
f011 <-
  lme(S1_dur~Region,dts,
    random=list(LocCode=pdDiag(~Region),IndivGroup=pdDiag(~Region)),
    weights=varIdent(form=~1|Region), method="ML")

```

 Modelo alternativo con efecto fijo de la isla y longitud
 ```{r}
f100 <- lme(S1_dur~Region+Long,dts,random=~1|LocCode/IndivGroup, method="ML")

```
 Alternativo + efecto aleatorio de isla/continente
 ```{r}
f110 <- lme(S1_dur~Region+Long,dts,
      random=list(LocCode=pdDiag(~Region),IndivGroup=pdDiag(~Region)), method="ML")

      ```
Alternativo + heterocedasticidad
 ```{r}
f101 <- lme(S1_dur~Region+Long,dts,random=~1|LocCode/IndivGroup,weights=varIdent(form=~1|Region), method="ML")

```

Alternativo + efecto aleatorio de isla/continente + heterocedasticidad
```{r}
f111 <-
      lme(S1_dur~Region+Long,dts,
        random=list(LocCode=pdDiag(~Region),IndivGroup=pdDiag(~Region)),
        weights=varIdent(form=~1|Region), method="ML")

```

## Resultados
Comparamos el AIC de los modelos ajustados
```{r}
anova(f000,f010,f001,f011,
  f100,f110,f101,f111)
```

Reordenamos los modelos según el AIC
```{r}

mis.aics <- AIC(f000,f010,f001,f011,
  f100,f110,f101,f111)
aic.tab <- cbind(mis.aics,delta.AIC=mis.aics[,2]-min(mis.aics[,2]))
aic.tab[order(aic.tab$AIC),]

```

El Mejor modelo incluye efectos fijos y aleatorios de Isla, sin heterocedasticidad. Los modelos con longitud en el efecto fijo o heterocedasticidad son casi equivalentes (delta AIC < 2).

Los detalles del modelo a continuación:

```{r}

summary(f010)

intervals(f010)

VarCorr(f010)
```
